臺北高等行政法院判決
　　　　　　　　　　　　　　　　　　 96年度訴字第00074號
　　　　　　　　　　　　　　　.
原　　　告　甲○
被　　　告　勞工保險局
代　表　人　乙○○總經理）住.
訴訟代理人　丙○○
　　　　　　丁○○
上列當事人間因職業災害勞工保護法事件，原告不服行政院勞工
委員會中華民國95年11月13日勞訴字第0950042676號訴願決定，
提起行政訴訟。本院判決如下：
　　主  文
原告之訴駁回。
訴訟費用由原告負擔。
　　事  實
一、事實概要：原告以其配偶楊根旺受僱於皇冠木屋有限公司（
    下稱皇冠公司），於95年7 月10日下班途中發生車禍死亡，
    申請職業災害勞工死亡補助及家屬補助。經被告審查結果，
    以楊根旺係未領有駕駛車種之駕駛執照駕車，不符合勞工保
    險被保險人因執行職務而致傷病審查準則（下稱勞工職業傷
    病審查準則）第4 條及第18條第2 款規定，於95年9 月6 日
    以保護一字第09560017030 號函核定不予補助。原告不服，
    提起訴願經決定駁回後，遂提起本件行政訴訟。
二、兩造聲明：
　　(一)原告聲明：
      1.訴願決定、原處分均撤銷。
      2.被告應准予核給原告新台幣（下同）872,800 元（含職
        業災害勞工死亡補助712,800元、家屬補助100,000元）
　　(二)被告聲明：駁回原告之訴。
三、兩造之爭點：被告以原告之配偶係無駕駛執照駕車發生車禍
                死亡，不得視為職業災害死亡，而否准原告所
                請，於法是否有據？
　　(一)原告主張之理由：
      1.原告之配偶楊根旺受僱從事裝潢工作，下班途中發生車
        禍，業經被告查核屬實，被告卻以其係未領有駕駛車種
        之駕駛執照駕車為由，依上揭審查準則不准核付。原告
        不服被告未依中央法令職業災害勞工保護法之精神，反
        而另立一些審查準則等行政裁量，法律層級較低之規定
        來阻擋原告請領之權利，以防止財務之流失，並未照顧
        到真正的職業災害勞工。行政單位依法行政，執行中央
        政策及法律，不應另訂層級較低之審查的準則、行政裁
        量等等，侵犯職業災害勞工基本保障之權益。
      2.原告不服係原告配偶之職業災害過程皆是事實。被告以
        「審查準則」另立阻擋職業災害勞工應享有之權利，有
        違勞工職災保護法之美意，以中央主管機關另立之「準
        則」審查職災勞工，違反職災保護勞工之原意精神，故
        請求判決如訴之聲明，照顧弱勢勞工。
    (二)被告主張之理由：
      1.按「未加入勞工保險而遭遇職業災害之勞工，雇主未依
        勞動基準法規定予以補償時，得比照勞工保險條例之標
        準，按最低投保薪資申請職業災害死亡補助」「勞工保
        險之被保險人，在保險有效期間，於本法施行後遭遇職
        業災害，因職業災害死亡，得給予其家屬必要之補助」
        「未加入勞工保險之勞工，於本法施行後遭遇職業災害
        ，符合前條第1項各款情形之一者，得申請補助。」職
        業災害勞工保護法第6 條、第8 條第1 項第6 款及第9
        條定有明文。又「本準則依勞工保險條例第34條第2 項
        規定訂定之」「被保險人因執行職務而致傷病之審查，
        除法令另有規定外，依本準則辦理」「被保險人上下班
        ，於適當時間，從日常居、住處所往返就業場所之應經
        途中發生事故而致之傷害，視為職業傷害」「被保險人
        於第4 條、…規定而有左列情事之一者，不得視為職業
        傷害：…二、未領有駕駛車種之駕駛執照駕車者。三、
        受吊扣期間或吊銷駕駛執照處分駕車者。…」亦為勞工
        職病審查準則第1 條、第2 條、第4 條第1 項及第18條
        所明定。
      2.本件原告於95年7 月31日申請楊根旺死亡職業災害勞工
        死亡補助及家屬補助。案經被告派員訪問原告告稱，楊
        根旺約95年2 月底或3 月初開始受僱於皇冠公司，並檢
        附楊凱婷（楊根旺女兒）、楊根財（楊根旺胞兄）、陳
        福全（曾與楊根旺共事）出具之證明書及皇冠公司劉冠
        宏95年7 月12日通聯紀錄佐證。惟據劉冠宏告稱，楊根
        旺係臨時工，有工作才通知，其係於楊根旺死後2 、3
        天電話通知其工作方得知楊君已死亡，楊根旺死亡當天
        及前幾天並未受僱該公司。兩造說法不符，惟另據台北
        區監理所蘆洲監理站95年8 月17日北監蘆字第09500505
        60函載：楊根旺重型機車駕照93年7 月20日本站違章裁
        罰逕行註銷駕照一年，期滿須重新考領駕照。又據該站
        95年8 月31日蘆洲監理站95年8 月17日北監蘆字第0950
        050753函載：迄95年8 月7 日楊根旺死亡註銷駕照前，
        並未重新考領重型機車駕照。是楊根旺於事故時，並未
        領有重型機車駕照駕車，依規定不得視為職業傷害。據
        此，無論楊根旺事故當時是否受僱於皇冠木屋有限公司
        ，因其並非遭遇職業災害死亡，不符請領條件，所請死
        亡補助及家屬補助，被告均不予補助，揆諸前揭規定，
        並無不合。
      3.原告雖執前揭主張，資為爭議。惟查，被告並未如原告
        所稱已查明楊根旺係受僱勞工且係下班途中發生車禍，
        此點有原處分函可稽，合先敘明。又職業災害勞工保護
        法所規定之補助及津貼均以勞工遭遇職業災害導致殘廢
        或死亡為前提，楊根旺重型機車駕駛執照已於93年7 月
        20日遭註銷1 年，註銷期滿須重新考領，惟楊根旺迄95
        年8 月7 日死亡註銷駕照前，並未重新考領重型機車駕
        駛執照，即楊根旺95年7 月10日發生車禍當時，係未領
        有重型機車駕駛執照駕車，縱使其係於下班途中發生車
        禍死亡，依上開審查準則第18條第2 款規定，仍不得視
        為職業災害。被告核定原告所請死亡補助及家屬補助均
        不予補助，於法並無不合。至原告主張被告依審查準則
        審查其申請案，有違職業災害勞工保護法之精神乙節，
        因審查準則係依法律之授權訂定，職業災害勞工保護法
        施行細則第10條規定準用，自得作為本案審理之依據。
　　理  由
一、按「未加入勞工保險而遭遇職業災害之勞工，雇主未依勞動
    基準法規定予以補償時，得比照勞工保險條例之標準，按最
    低投保薪資申請職業災害殘廢、死亡補助。」「勞工保險之
    被保險人，在保險有效期間，於本法施行後遭遇職業災害，
    得向勞工保險局申請下列補助：…六、因職業災害死亡，得
    給予其家屬必要之補助。…」「未加入勞工保險之勞工，於
    本法施行後遭遇職業災害，符合前條第1 項各款情形之一者
    ，得申請補助。」職業災害勞工保護法第6 條第1 項、第8
    條第1 項第6 款及第9 條第1 項分別定有明文。
二、本件原告以其配偶楊根旺受僱於皇冠公司，於95年7 月10日
    下班途中發生車禍死亡，申請職業災害勞工死亡補助及家屬
    補助。經被告審查結果，以楊根旺係未領有駕駛車種之駕駛
    執照駕車，依勞工職業傷病審查準則第18條第2 款規定，不
    得視為職業災害，因不符請領要件，乃於95年9 月6 日以保
    護一字第09560017030 號函核定不予補助之事實，為兩造所
    不爭，並有原告申請書、台灣板橋地方法院檢察署相驗屍體
    證明書及被告前開函附原處分卷可稽，堪信為真實。
三、原告起訴主張：其配偶楊根旺確係受僱從事裝潢工作，於下
    班途中發生車禍死亡屬實，被告卻以其另訂立上揭審查準則
    之行政裁量，以其配偶未領有駕駛執照駕車為由，核定不給
    予補助，已違反職業災害勞工保護法保障勞工基本權益之立
    法精神等語。故本件之爭執，在於被告以原告之配偶係無駕
    駛執照駕車，不得視為職業災害死亡，而否准原告所請上開
    補助，於法是否有據？
四、經查：
    (一)按「勞保局受理本法第6 條第1 項、第8 條第1 項、第2
      項、第9 條第1 項及第20條之補助申請時，勞工職業災害
      之認定，準用勞工保險被保險人因執行職務而致傷病審查
      準則、勞工保險職業病種類表及中央主管機關核准增列之
      勞工保險職業病種類之規定。」職業災害勞工保護法施行
      細則第10條定有明文。又「本準則依勞工保險條例第34條
      第2 項規定訂定之。」「被保險人因執行職務而致傷病之
      審查，除法令另有規定外，依本準則辦理。」「被保險人
      因執行職務而致傷害者，為職業傷害。」「被保險人上、
      下班，於適當時間，從日常居、住處所往返就業場所之應
      經途中發生事故而致之傷害，視為職業傷害」「被保險人
      於第4條 、第9 條、第10條、第16條及第17條之規定而有
      左列情事之一者，不得視為職業傷害：…二、未領有駕駛
      車種之駕駛執照駕車者。三、受吊扣期間或吊銷駕駛執照
      處分駕車者。…」亦為勞工職業傷病審查準則第1 條、第
      2 條、第3 條第1 項、第4 條第1 項及第18條所明定。經
      核上揭審查準則係中央主管機關行政院勞工委員會基於勞
      工保險條例第34條第2 條授權訂定，就勞工保險被保險人
      因執行職務而致傷病之認定而為細節性、技術性之審查基
      準，並兼具保障勞工權益之目的，與勞工保險條例及職業
      災害勞工保護法之立法意旨無違，職業災害勞工保護法施
      行細則第10條規定有關勞工職業災害之認定，準用上揭審
      查準則之規定，亦為執行法律為必要，並未牴觸母法之規
      定，自得予適用。原告主張上揭審查準則違反職業災害勞
      工保護法之立法精神，不得為本案之依據，尚不足採。
    (二)本件經被告函向交通部公路總局台北區監理所蘆洲監理站
      查詢結果，原告之配偶楊根旺之重型機車駕照，已於93年
      7 月20日經該站違章裁罰文號ACU256662 易處逕行註銷駕
      駛執照一年，註銷期滿須重新考領駕駛執照，惟楊根旺迄
      95年8 月7 日死亡前，並未重新考領重型機車駕駛執照等
      情，有上開蘆洲監理站95年8 月17日北監蘆字第09500505
      60函、95年8 月31日蘆洲監理站95年8 月17日北監蘆字第
      0950050753函附原處分卷可證，亦為原告所不爭，自堪信
      為真實。故被告以原告之配偶楊根旺發生車禍死亡事故時
      ，並未領有重型機車駕照駕車，依前揭勞工職業傷病審查
      準則第4 條、第18條第2 款規定，不得視為職業災害，不
      符請領要件，而否准原告所請上開死亡補助及家屬補助，
      揆諸前揭規定，並無不合。
五、綜上所述，原處分於法並無違誤，訴願決定予以維持，亦無
    不合，原告仍執前詞，訴請撤銷，並請求被告核給勞工死亡
    補助712,800 元及家屬補助100,000 元，均無理由，應予駁
    回。
據上論結，本件原告之訴為無理由，爰依行政訴訟法第98條第3
項前段，判決如主文。
中　　華　　民　　國　　96　　年　 　7　　月　 25  　 日
                        第二庭審判長法  官　徐瑞晃
                                    法  官　陳金圍
                                    法  官　蕭惠芳
上為正本係照原本作成。
如不服本判決，應於送達後20日內，向本院提出上訴狀並表明上
訴理由，如於本判決宣示後送達前提起上訴者，應於判決送達後
20日內補提上訴理由書（須按他造人數附繕本）。
中　　華　　民　　國　　96　　年　 　7　　月　 25  　 日
          　　　　　　      　　　　書記官  李淑貞
